【裁判字號】    89,自,191
【裁判日期】    900329
【裁判案由】    誣告
【裁判全文】
臺灣桃園地方法院刑事判決                          八十九年度自字第一九一號
    自  訴  人  乙○○
    自訴代理人  陳傳中律師
    被      告  甲○○
右列被告因誣告案件，經自訴人提起自訴，本院判決如左：
    主  文
甲○○無罪。
    理  由
一、自訴意旨略以：被告甲○○為陷自訴人乙○○受刑事處分，而捏詞誣告自訴人與
    另一案外人盧延景，共同脅迫其簽立切結書，並強押其至派出所領回挖土機而留
    用至今云云，向臺灣桃園地方法院檢察署提出告訴，經蒙臺灣桃園地方法院檢察
    署檢察官明察秋毫，發覺自訴人並無脅迫、強迫被告等情事，並以臺灣桃園地方
    法院檢察署八十八年度偵字第一六０六六號為不起訴處分在案，換言之，被告捏
    詞濫控罪證明確等語，而具狀向本院提起自訴。
二、按犯罪事實應依證據認定之，無證據不得推定其犯罪事實，刑事訴訟法第一百五
    十四條定有明文，次按，不能證明被告犯罪者，應諭知無罪之判決，刑事訴訟法
    第三百零一條第一項亦有明文規定。本件訊據被告甲○○固坦承確實有控告自訴
    人乙○○與本件案外人盧延景共同脅迫伊簽立切結書、並強押伊至派出所領回挖
    土機等事實，惟堅詞否認伊有何誣告犯行，辯稱：伊控告的內容是事實，乙○○
    、盧延景二人確實有脅迫伊簽立切結書，當時因為伊被盧延景、乙○○以及他們
    公司的另外一個不知姓名之人毆打，他們手持鐵條、鋸子及一支鐵鎚，當時乙○
    ○先持鐵條毆打伊的背部以及腳部，而盧延景及另外一個不知姓名之人則分持鋸
    子及鐵鎚站在旁邊，之後，強迫伊去牽挖土機，當挖土機牽回去景山公司後，伊
    才簽下切結書，牽回的挖土機則被盧延景牽去用，伊所控告的內容都是事實等語
    。次查，本件自訴人自訴被告涉有誣告罪嫌，主要係以臺灣桃園地方法院檢察署
    八十八年度偵字第一六０六六號之不起訴處分書內容為憑，然經查，被告甲○○
    前曾對於自訴人乙○○所控告之「自訴人與另一訴外人盧延景，共同脅迫其簽立
    切結書，並強押其至派出所領回挖土機而留用至今」之情節部分，臺灣桃園地方
    法院檢察署檢察官乃係以乙○○、盧延景二人之「罪嫌尚有不足」，而為不起訴
    處分，此觀臺灣桃園地方法院檢察署八十八年度偵字第一六０六六號不起訴處分
    書內容，可以明之，並無積極確認本件被告甲○○之上揭所控述內容，係屬一種
    誣告。次查，本件原係屬於被告甲○○以分期付款方式購買而占有，嗣經警扣押
    在警局派出所之挖土機，係因前疑被告甲○○涉嫌違反山坡地保育利用條例而扣
    押，嗣因檢察官認已無續予查扣之必要，而於八十七年六月二十二日簽發偵查指
    揮書，諭知准予發還甲○○，此有臺灣板橋地方法院檢察署檢察官偵查指揮書影
    本乙份附卷可參，因此，具有上揭挖土機之合法占有權人原應係屬於甲○○。然
    查，於臺灣桃園地方法院檢察署八十八年度偵字第一六０六六號詐欺一案之偵查
    中，依該案證人黃薛平於偵查中則證稱：於八十七年七月六日晚上，伊到林口火
    力發電廠之派出所載運怪手（挖土機），當時乃是乙○○以運費五千五百元要伊
    去載，將怪手載至楊梅之景山公司等語，而此情亦為乙○○於該案偵查中所坦認
    無訛之事實。又查，依據本件自訴人乙○○前於八十八年四月十六日之警訊筆錄
    的供述內容：．．．當時公司內還有邱奕統與兩位挖土機司機在場，．．．伊上
    樓時，該切結書就寫好簽好放在桌上了，．．．八十八年四月十六日警員至幼獅
    派出所附近軍事基地內找到的挖土機，是當天早上八點多載過去該軍事基地工地
    工作的，由老闆（指盧延景）親自駕駛該部挖土機等語，顯見被告甲○○前對於
    自訴人乙○○所控告之「自訴人與另一訴外人盧延景，共同脅迫其簽立切結書，
    並強押其至派出所領回挖土機而留用至今」情節中，其中所指述之『切結書』、
    『至派出所領回挖土機而留用至今』等部分，事實上均確實存在，而再另依本件
    自訴人乙○○前於八十八年四月十六日警訊筆錄中之供述內容：．．．當時公司
    內還有邱奕統與兩位挖土機司機在場，．．．伊上樓時，該切結書就寫好簽好放
    在桌上了等語，亦可見本件被告甲○○於簽立切結書之時，除盧延景在場外，至
    少還有邱奕統與兩位挖土機司機在場，則甲○○於簽立『切結書』之時，現場既
    確實有多人，則其當時有無遭受多人的共同脅迫，尚非無疑。況本件再另參酌前
    案（上揭所述詐欺案件）證人黃薛平之證稱其於八十七年七月六日晚上，伊到林
    口火力發電廠之派出所，載運該挖土機至楊梅之景山公司等語，而迄至於八十八
    年四月十六日警員至幼獅派出所附近軍事基地內找到挖土機，該挖土機亦確係仍
    然由景山公司老闆占有中並在幼獅派出所附近軍事基地內自行駕駛操作，被告甲
    ○○對於該部挖土機顯然已經失去占有一節，此情核與被告甲○○於八十八年四
    月十六日警訊中之指述：該部挖土機「已被使用有九個月之久了」（被告甲○○
    於警局中同時陳稱該部挖土機之一天營業額新臺幣一萬二千元）一語確相符合觀
    之，被告甲○○之上揭對於自訴人乙○○前所控告，指述：自訴人與另一案外人
    盧延景，共同脅迫其簽立切結書，並強押其至派出所領回挖土機而留用至今等語
    ，顯非屬於空言無稽，是臺灣桃園地方法院檢察署檢察官雖以八十八年度偵字第
    一六０六六號對本件自訴人乙○○就關於此部分為不起訴處分，惟經查核該一份
    不起訴處分的理由乃係因甲○○對於乙○○等人所控告之罪嫌尚有不足，並無另
    積極確認甲○○之上揭所控述內容，係屬於一種誣告，是本件自訴人亦尚不能僅
    依該份不起訴處分書內容為憑據，即指訴被告捏詞濫控，而欲入被告於誣告罪名
    。此外，本件復無其他積極確切證據，足資證明被告確實有自訴人所指誣告犯行
    ，尚不能遽入被告於罪，因核其犯罪嫌疑仍屬不足，揆諸首揭規定，本件自應為
    被告無罪判決之諭知，庶免冤抑。
三、據上論斷，應依刑事訴訟法第三百零一條第一項，判決如主文。
中      華      民      國      九十    年      三      月    二十九    日
                                  臺灣桃園地方法院刑事第一庭
                                      法  官  呂  仲  玉
右正本證明與原本無異。
如不服本判決，應於判決送達後十日內向本院提出上訴狀( 應附繕本 )，上訴於
臺灣高等法院。
                                      書記官  劉  晨  輝
中      華      民      國      九十    年      四      月     三      日


司法院資訊處製作；財團法人民間司法改革基金會備份。
